【裁判字號】    98,消債抗,14
【裁判日期】    981021
【裁判案由】    聲請更生程序
【裁判全文】
臺灣苗栗地方法院民事裁定            98年度消債抗字第14號
抗  告  人  甲○○
                        7號1.
上列抗告人因消費者債務清理事件聲請更生程序，對於中華民國
98年4 月29日本院97年度消債更字第179 號裁定提起抗告，本院
裁定如下：
    主  文
抗告駁回。
抗告程序費用新臺幣壹仟元由抗告人負擔。
    理  由
一、按債務人不能清償債務或有不能清償之虞者，得依本條例所
    定更生或清算程序，清理其債務，消費者債務清理條例第3
    條定有明文。又債務人與金融機構協商成立者，不得聲請更
    生或清算，但因不可歸責於己之事由，致履行顯有重大困難
    者，不在此限；本條例施行前，債務人依金融主管機關協調
    成立之中華民國銀行公會會員辦理消費金融案件無擔保債務
    協商機制與金融機構成立之協商，準用前項之規定，消費者
    債務清理條例第151 條第5 項、第6 項亦分別著有明文。
二、本件抗告意旨略以：抗告人之母丙○○於民國95年間係靠變
    賣名下投資以維持生活，至96年間丙○○名下僅剩1 筆東聯
    化學股份有限公司之小額營利收入，顯見其已無資力負擔供
    抗告人一家居住之自用住宅之房貸，且無法自己維持生活而
    有賴抗告人扶養。又因抗告人之弟乙○○於民國97年11月間
    遭公司裁員，98年5 月初才謀得一職，惟因其尚須通過試用
    期間，經濟基礎尚未穩定，最快需至98年6 月方能替抗告人
    分擔房貸支出。在此之前，仍須靠抗告人全額負擔該部分之
    房貸每月約新臺幣（下同）16,000元，而該房貸之住宅係抗
    告人一家安居之自用住宅，抗告人實有保全之必要，若遭債
    權銀行拍賣，抗告人仍須增加一家三口之租屋支出，並無法
    因此獲得經濟壓力之減輕。是抗告人實有全額負擔前開房貸
    之必要，且於抗告人之弟乙○○收入穩定前，抗告人每月之
    實際支出為個人膳食費5,100 元、電費1,288 元、水費198
    元、交通費993 元、勞健保費718 元、通訊費1,000 元、房
    貸16,000元、父母扶養費6,500 元（於乙○○失業時抗告人
    實有獨力扶養雙親之事實，每月扶養費為13,000元），合計
    每月必要支出至少應為31,797元（此金額尚未加計每月對胞
    弟失業期間之生活扶助費用）。抗告人於97年間每月收入約
    58,000元，扣除每月生活必要支出及扶養費38,297元（因胞
    弟於98年2 月間尚處於失業狀態，抗告人須獨力負擔扶養費
    13,000元），每月僅餘19,703元可供償債。是雖抗告人於98
    年2 月間曾向債權銀行提出個別協商一致性之協商聲請，惟
    因銀行提出60期、每月3 萬餘元之協商方案已非抗告人所能
    負擔，終致無法循協商機制處理債務。又抗告人於95年11月
    間於中山高新竹段發生車禍意外，雙方私下和解，由抗告人
    賠償對方10餘萬元，因時間久遠，抗告人實無從補正證明單
    據。綜上，抗告人雖徒具還款誠意，卻無益於防止協商毀諾
    結果之發生，其無力依約履行致協商毀諾，應無違常。為此
    依法提起抗告，請求廢棄原裁定云云。
三、本件抗告人無擔保或無優先權之債務總額為1,926,170 元，
    未逾1,200 萬元，其前於95年4 月間依照中華民國銀行公會
    會員辦理消費金融案件無擔保債務協商機制與最大債權銀行
    日盛國際商業銀行成立協商，每月應清償22,847元，嗣於95
    年5 月起抗告人依約繳納協商款項7 期後，於95年12月起毀
    諾等情，固據抗告人陳明在卷，並有日盛國際商業銀行98年
    1 月13日陳報狀附於原審卷可憑，且有抗告人所提財團法人
    金融聯合徵信中心當事人綜合信用報告附卷可稽。然查，抗
    告人於95年11月毀諾時之月平均薪資為56,268元【計算式：
    675,219 ÷12≒56,268，元以下四捨五入，下同】，有抗告
    人之95年度綜合所得稅各類所得資料清單在卷可按（詳原審
    卷第30頁），依抗告人前於95年4 月間與最大債權銀行日盛
    國際商業銀行成立之協商條件，抗告人每月薪資扣除應清償
    之協商款22,847元後，尚餘33,421元左右。如依行政院主計
    處公告之95年度最低生活費用，台灣省平均每人每月最低生
    活費為9,210 元（詳原審卷第104 頁）計算，或綜依抗告人
    主張其個人每月必要生活支出9, 297元計算，抗告人清償協
    商款後所餘33,421元扣除其本身之必要生活費用，至少尚有
    24,124元可供抗告人用以支應其所主張之房貸費用16,000元
    及父母親扶養費共6,500 元。況本件經本院依職權函台灣土
    地銀行查抗告人所主張其每月為其母丙○○償還之房屋貸款
    金額若干，經台灣土地銀行函覆本院稱丙○○於該行之房屋
    擔保借款，每月應繳納之本息金額合計為7,596 元（詳本院
    卷第58至61頁），並非抗告人所稱每月須繳納16,000元，則
    依抗告人之前開每月收入56,268元，扣除協商款22,847元、
    每月之必要生活費用9,297 元、父母扶養費6,500 元及房貸
    7,596 元，抗告人每月尚有約10,028元之金額可供支應其他
    開銷。是抗告人所稱倘依協商金額還款，抗告人將無法維持
    最低基本生活，協商金額已超出其所能負擔云云，為無足採
    。另抗告人雖又以其於95年11月間於中山高新竹段發生車禍
    意外，雙方私下和解，由抗告人賠償對方10餘萬元，致抗告
    人無力繼續償還協商金額，終致於95年11月毀諾，抗告人顯
    有不可歸責於己致履行有重大困難之事由云云。惟查，抗告
    人就其所陳上情，並未提出任何可資佐證之證據，雖經原審
    於98年1 月5 日發函定期命抗告人補正其於95年11月發生車
    禍之原因、地點、相對人姓名等相關資料及給付10餘萬元和
    解金之證明文件，惟抗告人迄未補正，僅於原審陳報稱因歷
    時已久，未保留資料，無相關文件可資證明等語，有其補正
    陳報狀附卷可佐（詳原審卷第63頁）。而抗告人迄仍未能就
    其主張之上開事由舉證，則其前揭主張，自無足採。綜上，
    抗告人謂其於95年12月起毀諾未依約清償，係屬不可歸責於
    己之事由，致履行顯有重大困難云云，為無足採。
四、查債務人與金融機構協商成立者，除非因不可歸責於己之事
    由，致履行顯有重大困難，否則不得聲請更生或清算，消費
    者債務清理條例第151 條第5 項規定意旨甚明。是債務清理
    方案成立後，固由債務人按其條件履行，惟須於事後發生情
    事變更，或清償期間收入或收益不如預期，致該方案履行困
    難甚或履行不能，因不可歸責於己，始能聲請更生或清算甚
    明。此項規定旨在避免債務人任意毀諾已成立之協商，濫用
    更生或清算之裁判上債務清理程序，蓋債務清償方案係經當
    事人行使程序選擇所為之債務清理契約，債務人應受該成立
    之協議所拘束。本件抗告人於95年12月起毀諾未依約清償，
    非因不可歸責於己之事由，致履行顯有重大困難所致，已如
    前述，其更生之聲請即不符消費者債務清理條例第151 條第
    5 、6 項所定之要件，且上開欠缺又屬無從補正，則依首揭
    說明，原審裁定駁回抗告人更生及保全處分之聲請，於法並
    無違誤。抗告意旨指摘原裁定為不當，求予廢棄云云，為無
    理由，應予駁回。
五、據上論結，本件抗告為無理由，依消費者債務清理條例第15
    條，民事訴訟法第495 條之1 第1 項、第449 條第1 項、第
    95條、第78條，裁定如主文。
中    華    民    國    98    年    10    月    21    日
                  民事庭審判長法  官  宋國鎮
                              法  官  游欣怡
                              法  官  王萬金
以上正本係照原本作成。
本裁定不得再抗告。
                              書記官  劉麗美
中    華    民    國    98    年    10    月    21    日


司法院資訊處製作；財團法人民間司法改革基金會備份。
